【裁判字號】    97,訴,846
【裁判日期】    970714
【裁判案由】    偽造有價證券等
【裁判全文】
臺灣臺北地方法院刑事判決               97年度訴字第846號
公  訴  人  臺灣臺北地方法院檢察署檢察官
被      告  乙○○
指定辯護人  甲○公設辯護人  沈芳萍
上列被告因偽造有價證券等案件，經檢察官提起公訴（97年度偵
字第7131號），甲○判決如下：
    主  文
乙○○意圖供行使之用，而變造有價證券，處有期徒刑壹年拾月
。變造之票號：PC0000000號、發票人：丙○○、付款人：新光
銀行莊敬分行、發票日期：中華民國九十五年十一月十五日、金
額：新臺幣壹拾柒萬元之支票壹紙沒收之。
    事  實
一、乙○○於民國95年10月9日上午11時許，在臺北市士林區○
    ○○路○段476號1樓「SUBBER」餐廳，因受丙○○委託代為
    操作投資買賣期貨及外匯事宜，而取得丙○○開立金額分別
    為新臺幣（下同）17萬元、18萬元及15萬元之支票3紙作為
    該投資款項。乙○○後因週轉所需，遂將其中發票人為丙○
    ○，付款人為新光銀行莊敬分行、票號：PC0000000號、發
    票日為95年11月15日、金額17萬元之支票1紙，持向不知情
    友人余振中調借現款使用，惟因於票載發票日95年11月15
    日將屆至時，乙○○無力一次清償，欲延期清償以便於籌措
    資金，竟基於行使變造有價證券之接續犯意，先於95年11月
    15日前某日，在臺北市○○路某處，未經丙○○之同意或授
    權，利用不知情之某成年刻印人員，偽刻「丙○○」印章1
    枚後，於95年11月15日前某日，邀約不知情之余振中至七堵
    郵局，表示願意繼續繳付借款利息並更改發票日期之方式，
    使余振中誤以為乙○○已得發票人之授權，而同意延期提示
    ，並於臺北市○○路某餐廳內，將上開支票上原發票日95年
    11月15日中之「11」、「15」畫線刪除，填寫「12」、「25
    」，並以上開偽造之「丙○○」印章於日期變更處偽造印文
    2 枚，而變造發票日為95年12月25日。嗣又因籌措資金無著
    ，於95年12月25日前某日，接續前揭犯意，以相同方式取得
    余振中延期提示之同意，並於相同地點將上開支票上已變造
    之發票日95年12月25日中之「95」、「12」、「25」畫線刪
    除，填寫「96」、「3」、「10」，並以上開偽造之「丙○
    ○」印章於日期變更處偽造印文3枚，而變造發票日為96年3
    月10日；復於96年3月10日前某日，因仍未尋得資金，再接
    續前揭犯意，以相同方式取得余振中延期提示之同意，於同
    一地點接續將上開支票上已變造之發票日96年3月10日中之
    「3」畫線刪除，填寫「5」，並以上開偽造之「丙○○」印
    章於日期變更處偽造印文2枚（其中1枚因蓋印時不清晰，而
    另行蓋印），而變造發票日為96年5月10日，均足以生損害
    於丙○○與余振中之權益。嗣因不知情之余振中將上開票號
    PC0000000號支票向銀行託收兌現，因印鑑不符遭銀行退票
    ，始悉上情。
二、案經丙○○訴由臺北市政府警察局士林分局報請臺灣士林地
    方法院檢察署檢察官呈請臺灣高等法院檢察署檢察長令轉臺
    灣臺北地方法院檢察署檢察官偵查起訴。
    理  由
一、程序事項：被告以外之人於審判外之言詞或書面陳述，除法
    律有規定者外，不得作為證據，刑事訴訟法第159條第1項固
    有明文；惟被告以外之人於審判外之陳述，雖不符同法第15
    9條之1至之4規定，而經當事人於審判程序同意作為證據，
    法院審酌該言詞陳述或書面陳述作成時之情況，認為適當者
    ，亦得為證據。又當事人、代理人或辯護人於法院調查證據
    時，知有第159條第1項不得為證據之情形，而未於言詞辯論
    終結前聲明異議者，視為有前項之同意，同法第159條之5亦
    定有明文。本件被告乙○○、辯護人及檢察官於甲○審判程
    序中對於本案證人丙○○於偵查中之證述暨其他相關具傳聞
    性質之證據資料之證據能力，均表示沒有爭執，且迄於言詞
    辯論終結前亦未聲明異議。甲○審酌本案證人丙○○之陳述
    及證據資料作成時之情況，核無違法取證或其他瑕疵，認為
    以之作為證據為適當，前述證人於審判外之陳述及相關證據
    資料，自得做為證據。
二、上揭犯罪事實，業據被告乙○○於偵查中、甲○審理時坦承
    在卷（見甲○卷第29頁背面，96年度偵字第8487號卷第51頁
    ），核與證人丙○○所證述之情節大致相符（見同上偵字卷
    第10頁至第12頁以下、甲○卷第30頁背面至第31頁），又上
    開經變造之票據，經甲○當庭勘驗結果，其中發票人簽章欄
    印文3枚出於同一顆印章，而日期欄附近共有7枚印文，亦均
    出於同一印章，然發票人簽章欄的印文與日期欄附近的7枚
    印文以肉眼判斷，其中「侯」字與「殿」字有明顯不符，有
    勘驗筆錄在卷可按（見甲○卷第40頁），此外，並有證人丙
    ○○所提出之票號PC0000000號之支票原本、印鑑1枚、臺灣
    新光商業銀行莊敬分行97年6月18日函及附件等件可稽（見
    甲○卷第33至35頁、第43至45頁）。是依上開補強證據足認
    被告出於任意性之自白與事實相符，本件事證已明確，被告
    之上揭犯行堪以認定，應予依法論科。
三、按行使偽造之有價證券以使人交付財物，本即含有詐欺之性
    質，如果所交付之財物，即係該證券本身之價值，其詐欺取
    財仍屬行使偽造有價證券之行為，不另論以詐欺取財罪；但
    如行使該偽造之有價證券，係供擔保或作為新債清償而借款
    ，則其借款之行為，已屬行使偽造有價證券行為以外之另一
    行為，即應再論以詐欺取財罪，並依牽連犯關係，從一重處
    斷（最高法院90年度台上字第5416號判決意旨參照）。查被
    告偽造丙○○印章，並蓋用於前揭支票塗改發票日期而變造
    前揭支票，雖係以該支票作為擔保之用而向余振中借款，然
    因該支票確係發票人丙○○所簽立，被告於變造發票日期後
    延期清償，而確有支付余振中利息，依上開說明，此部分自
    無另論以詐欺取財犯行。是核被告乙○○所為，係犯刑法係
    犯第201條第1項之變造有價證券罪，其偽刻印章及偽造印文
    之行為，係變造有價證券之部分行為；行使變造有價證券之
    低度行為，為變造有價證券之高度行為所吸收，均不另論罪
    。被告利用不知情且無行使變造有價證券犯罪故意之年籍姓
    名不詳之成年刻印人員犯罪，為間接正犯。又按數行為於同
    時同地或密切接近之時地實施，侵害同一之法益，各行為之
    獨立性極為薄弱，依一般社會健全觀念，在時間差距上，難
    以強行分開，在刑法評價上，以視為數個舉動之接續施行，
    合為包括之一行為予以評價，較為合理，則屬接續犯。本件
    被告將上開支票先後3次更改發票日期，並加以行使之犯行
    ，其所侵害之法益相同，所行使對象亦屬同一，況其行為之
    初係基於無法即時籌措資金還款，其後該狀況仍持續所延伸
    而為，且於首次變造發票日期後，該經變造有價證券之犯行
    即已成立，其後所為更改日期之舉動亦係變更其首次變造之
    發票日期，並蓋用偽造之印章於其上，則被告所為難以強行
    分開評價，應為數個舉動之接續施行，為接續犯，而僅構成
    一個犯罪行為，則公訴人認此部分應予分論併罰，尚屬有誤
    。另公訴意旨雖認被告所偽造之印文係10枚等語，然查，被
    告所偽造之印文為7枚，於發票人欄所蓋用之印文係證人丙
    ○○所為，此經證人丙○○證述明確，並經甲○勘驗屬實，
    因此部分為前開變造有價證券之部分行為，業如前述，故不
    另為無罪之諭知，附此敘明。次查，被告變造有價證券之行
    為，固值非難，惟被告犯罪之動機係因財務壓力，且變造之
    有價證券價值僅17萬元，再者，告訴人即證人丙○○亦表明
    願意原諒被告（見甲○卷第31頁），而刑法第201條第1項變
    造有價證券罪之法定刑有期徒刑部分為3年以上10年以下有
    期徒刑，於此情形下即使僅判處法定最低刑度，猶嫌過重，
    而有情輕法重之情形，在客觀上足以引起一般同情，是其犯
    罪情狀尚堪憫恕，甲○認為處以法定最輕刑度仍嫌過重，爰
    依刑法第59條之規定，酌量減輕其刑。爰審酌被告無犯罪前
    科，素行尚可，其僅因個人需要資金調度，破壞社會金融交
    易安全及秩序，所生危害非淺，惟念其犯罪後坦承犯行，態
    度良好，及檢察官所求刑度稍屬過重等一切情狀，量處如主
    文所示之刑，以示懲儆。末查，欠缺本法（票據法）所規定
    票據上應記載事項之一者，其票據無效，票據法第11條第1
    項前段定有明文。又依同法第125條第1項第7款規定，發票
    年、月、日為支票應記載事項。本件變造之發票人為丙○○
    ，付款人為新光銀行莊敬分行、票號：PC0000000號、發票
    日為95年11月15日、金額17萬元之支票1紙，被告所變造日
    期部分係為應記載事項，而足生影響於票據效力，該支票應
    為變造之有價證券，依刑法第205條規定，不問是否屬於被
    告所有，宣告沒收之（最高法院51年台上字第866號判例、
    77年台上字第4064號判決意旨參照）；另偽造之「丙○○」
    印章1枚、印文7枚，其中印文部分係附著於上開支票票上，
    已隨該支票之沒收而包括在內，毋庸再為沒收之諭知；又印
    章部分既未扣案，且經被告供稱業已丟棄滅失，是就偽造之
    「丙○○」印章1枚，不另為沒收之諭知。
據上論斷，應依刑事訴訟法第299條第1項前段，刑法第201條第
1項、第59條、第205條，刑法施行法第1條之1，判決如主文。
本案經檢察官蕭方舟到庭執行職務。
中    華    民    國    97    年     7    月    14    日
                  刑事第十庭  審判長法  官   林春鈴
                                    法  官   葉力旗
                                    法  官   呂煜仁
上正本證明與原本無異。
如不服本判決，應於判決送達後10日內向甲○提出上訴狀（應抄
附繕本）。告訴人或被害人如對於本判決不服者，應具備理由請
求檢察官上訴，其上訴期間之計算係以檢察官收受判決正本之日
期為準。
                                    書記官   陳泰寧
中    華    民    國    97    年    7     月    15    日
附錄本案論罪科刑法條全文：
刑法第201條
意圖供行使之用，而偽造、變造公債票、公司股票或其他有價證
券者，處3 年以上10年以下有期徒刑，得併科3 千元以下罰金。
行使偽造、變造之公債票、公司股票或其他有價證券，或意圖供
行使之用，而收集或交付於人者，處1 年以上7 年以下有期徒刑
，得併科3 千元以下罰金。


司法院資訊處製作；財團法人民間司法改革基金會備份。
